【裁判字號】    99,交聲,338
【裁判日期】    990422
【裁判案由】    交管條例聲異
【裁判全文】
臺灣板橋地方法院交通事件裁定         99年度交聲字第338號
原處分機關  交通部公路總局臺北區監理所板橋監理站
異  議  人
即受處分人  甲○○
上列異議人即受處分人因違反道路交通管理處罰條例案件，對於
交通部公路總局臺北區監理所板橋監理站於民國99年1月21日板
監裁字第裁41-C00000000號所為之裁決處分，聲明異議，本院裁
定如下：
    主  文
原處分撤銷。
甲○○汽車駕駛人，行車速度，超過規定之最高時速，處罰鍰新
臺幣壹仟貳佰元，並記違規點數壹點。
    理  由
一、原處分機關以：本件異議人即受處分人甲○○於民國九十八
    年十一月二十五日凌晨一時四十五分許，騎乘車號九九七－
    ＣＮＫ號普通重型機車，在臺北縣蘆洲市○○○道之「十元
    洗車場」前（往三重），因「二輛以上機車在道路上以併行
    方式駕車佔據快車道，並在道路上競駛」之違規，經臺北縣
    政府警察局蘆洲分局員警攝影採證後，逕行舉發，乃依道路
    交通管理處罰條例第四十三條第三項、第五項規定（裁決書
    漏載「第五項」），裁處異議人罰鍰新台幣（下同）三萬元
    ，吊銷其駕駛執照，並應參加道路交通安全講習。異議人則
    以：伊當天是與朋友黃嘉仁一起去淡水，因不知道路，當天
    我們有走失，所以伊才會一直沒有離開十元洗車場，後來有
    找到黃嘉仁，我們就離開並回家了，不知為何會舉發伊危險
    駕駛等語，表示不服而聲明異議。
二、按汽車（含機車，下同）駕駛人，行車速度，超過規定之最
    高時速者，處一千二百元以上二千四百元以下罰鍰，並記違
    規點數一點。又二輛以上之汽車共同在道路上競駛、競技者
    ，處汽車駕駛人三萬元以上九萬元以下罰鍰，並當場禁止其
    駕駛及吊銷其駕駛執照；汽車駕駛人違反上開規定者，應接
    受道路交通安全講習。道路交通管理處罰條例第四十條第一
    項、第六十三條第一項第一款、第四十三條第三項、第五項
    分別定有明文。
三、經查：
(一)、本件臺北縣政府警察局以異議人於九十八年十一月二十五日
    凌晨一時四十五分許，騎乘車牌號碼九九  七－ＣＮＫ號普
    通重型機車，在臺北縣蘆洲市○○○道之「十元洗車場」前
    （往三重），因「二輛以上機車在道路上以併行方式駕車佔
    據快車道，並在道路上競駛」之違規，經所屬蘆洲分局員警
    現場攝影採證後，以異議人違反道路交通管理處罰條例第四
    十三條第三項規定，予以逕行舉發等事實，有臺北縣政府警
    察局九十八年十二月五日北縣警交大字第Ｃ0000000
    0號舉發違反道路交通管理事件通知單影本及員警於現場蒐
    證錄影之翻拍照片等件附卷可稽。
(二)、異議人固對於上揭時間騎乘車號九九七－ＣＮＫ號普通重型
    機車行經舉發地點為警攝影採證後開單逕行舉發之事實，坦
    承在卷，惟以前揭語詞置辯。查證人即舉發警員謝兆棟於本
    院調查時到庭證稱：我看到異議那整群機車以直線加速行駛
    ，就是在一段距離譬如五百公尺，於幾秒內跑完，或以奇怪
    姿勢跑完，而異議人的機車是在那群機車裡面的一台；當時
    異議人有跟那群機車群有停在路邊好像在講話，因為異議人
    不是蘆洲在地人，所以要停下來等其他認識的人再一起走，
    之後異議人再跟那群機車群一起行駛，他們是互相超越彼此
    的機車，當時車速約有六十公里，最快約有八十公里等語。
    又本院於調查時當庭播放員警蒐證錄影光碟，勘驗結果略為
    ：「光碟播放顯示一分十秒左右，一群機車在路口往左迴轉
    ；光碟播放顯示一分三十一秒，異議人的車輛開始出現在畫
    面中；光碟播放顯示二分十六秒，有部分機車繼續往前行駛
    ，有部分機車闖紅燈從另一車道往前行駛；光碟播放顯示三
    分十二秒，有部分機車及異議人機車停在路邊，有部分機車
    速度放慢後繼續行駛，異議人的車子也跟著機車群向前繼續
    行駛，畫面中也顯示有一名男子（異議人稱該男子是黃嘉仁
    ）穿白色衣服，沒戴安全帽，也跟在機車群中向前行駛；光
    碟播放顯示四分六秒之後，原來那群機車往右（行駛），部
    分車子往左（行駛）。異議人的機車及其他現場機車再行駛
    其間車速甚快，期間有部分車子互相超越，有時車速放慢，
    隨即又向前行駛趕上機車群」等情，並記明勘驗筆錄在卷可
    稽；而證人謝兆棟於本院播放上開錄影光碟後，復證稱：當
    時異議人一開始是慢慢騎，到光碟顯示時間二分二秒時，他
    才開始加速，向前趕上機車群等語。是依證人謝兆棟上開證
    述及本院調查時勘驗蒐證錄影光碟之結果，堪認異議人於案
    發當時騎乘上開機車尾隨在一群機車後有逐漸加速行駛於車
    道上之違規行為。
(三)、按「競爭行駛」，係指同時集結多數車輛，於同一時間在特
    定道路上前後相接，超速行駛，然並無相互競速爭先之事實
    ，仍難謂競駛。換言之，倘非互相競駛爭先之行為，而僅係
    快速行駛，縱然有踰越最高速限，亦僅為超速行駛，而非競
    爭行駛（臺灣高等法院九十四年度交抗字第一四二號裁定同
    此意旨）。本件證人謝兆棟固證述：異議人跟那群機車群一
    起行駛，他們是互相超越彼此的機車等語，而本院當庭勘驗
    蒐證錄影光碟顯示：異議人的機車及其他現場機車再行駛其
    間車速甚快，期間有部分車子互相超越，有時車速放慢，隨
    即又向前行駛趕上機車群等情，有如前述，但並未發現異議
    人當時騎乘上開機車有與現場其他機車互相超越競駛爭先之
    情形。嗣本院於九十九年三月十二日再次勘驗上開蒐證錄影
    光碟，亦僅顯示：光碟時間顯示三分十三秒，機車群中的部
    分車輛跨越車道超越前方白色自小客車而行駛，異議人則與
    部分車輛緩慢行駛於路肩；光碟時間顯示三分二十秒，異議
    人與其他五、六輛機車騎士同行駛於路肩，並紛紛轉頭看後
    方，隨後一名身著白色衣服、未戴安全帽的男子，騎乘車號
    一三二─ＢＱＶ號重型機車出現在異議人左前方的車群中；
    光碟時間顯示三分二十八秒，該未戴安全帽男子，騎乘於綠
    色廂型車後面，回頭看後方，並與旁邊的騎士接續從左側車
    道超越箱型車，騎乘在該名未戴安全帽之男子右後方的異議
    人，亦緊跟在後等情，有本院九十九年四月二十日勘驗筆錄
    附卷足憑，尚未發現異議人當時騎乘上開機車有超越其他車
    輛相互競速行駛之行為。綜上各情以觀，本件依證人謝兆棟
    上開證述及本院二度勘驗蒐證錄影光碟結果與現場速限標誌
    五十公里等情，並參合異議人於本院調查時亦陳稱伊當時騎
    車車速有六十幾公里，要追上同伴黃嘉仁等語，僅足認異議
    人當天有超速行駛之情形，至舉發機關舉發認為異議人有「
    二輛以上汽車共同在道路上競駛或以危險方式駕車」之情形
    ，容有合理懷疑之餘地，尚難遽認異議人有騎乘機車與其他
    機車競速爭先行駛之違規情事。是異議人辯稱其當時並未有
    競駛之違規行為等語，尚非無據。
四、綜上所述，本件異議人確有不依速限，超速行駛之違規事實
    ，洵堪認定，但尚難遽認異議人有二輛以上機車在道路上競
    駛之違規情事。從而，原處分機關依道路交通管理處罰條例
    第四十三條第三項、第五項規定，裁處如理由欄一所示之處
    分，自有未洽。本件異議人提起聲明異議，為有理由，應由
    本院將原處分撤銷，並依首揭道路交通管理處罰條例第四十
    條第一項、第六十三條第一項第一款規定及九十九年三月五
    日施行之「違反道路交通管理事件統一裁罰基準表」之規定
    ，自為裁罰如主文第二項所示，以期適法。
五、據上論斷，應依道路交通管理處罰條例第八十七條第二項，
    道路交通案件處理辦法第二十條前段，裁定如主文。
中    華    民    國    99    年    4     月    22    日
                  交通法庭 法  官  楊 志 雄
以上正本證明與原本無異
如不服本裁定應於送達後五日內向本院提出抗告狀
                           書記官  陳 春 銘
中    華    民    國    99    年    4     月    22    日

司法院資訊處製作；財團法人民間司法改革基金會備份。
